【裁判字號】    92,交聲,533
【裁判日期】    921009
【裁判案由】    違反道路交通管理處罰條例聲明異議
【裁判全文】
臺灣臺北地方法院交通事件裁定                    九十二年度交聲字第五三三號
    受處分人
    即異議人  甲○○  男  七十.
    代理人    何乃隆律師
右列受處分人因違反道路交通管理處罰條例案件，對於台北市交通事件裁決所中華民
國九十二年三月二十六日所為之處分（原處分案號：北市裁三字第裁２２ＡＸＸ０２
２１５４號），聲明異議，本院裁定如左：
    主      文
異議駁回。
    理      由
一、按汽車行近行人穿越道前，應減速慢行，遇有行人穿越時，無論有無交通警察指
    揮或號誌指示，均應暫停讓行人先行通過，道路交通安全規則第一百零三條定有
    明文。次按汽車駕駛人，駕駛汽車，行近行人穿越道，不暫停讓行人先行通過者
    ，處新台幣（下同）六佰元以上一千八佰元以下罰鍰；又汽車駕駛人駕駛汽車違
    反道路交通安全規則，因而肇事致人受傷，吊扣其駕駛執照三個月至六個月。前
    項之輕、重傷標準，由交通部定之。道路交通管理處罰條例第四十四條第二款、
    第六十一條第三項、第四項亦分別定有明文。另依違反道路交通管理事件統一裁
    罰基準表（下稱基準表）之規定，倘受害人所受傷害非屬該基準表第六十一條第
    三項註一情形者，均屬註二所定輕傷範疇。且依違反道路交通管理事件統一裁罰
    基準表規定，駕駛人駕駛汽車違反道路交通管理處罰條例第四十四條第二款、第
    六十一條第三項之規定，致人受有註二之傷害，而於應到案日期前到案接受裁決
    者，應分別處罰鍰一千二佰元，及吊扣駕駛執照三個月。
二、本件受處分人即異議人甲○○於民國九十一年十一月二十二日十八時五分許駕駛
    二Ｄ三七八六號自小客車，沿興隆路二段內側車道由西往東方向行駛至肇事處迴
    轉時，適行人穿越道有行人李雪娥穿越，竟未暫停讓行人先行通過，致左側車身
    與沿由南往北方向行走行人穿越道上之行人李雪娥身體擦撞，而肇事並致人受傷
    ；嗣由台北市政府警察局交通警察大隊第四組警員徐文治依現場圖、證人許碧霞
    正詞及調查報告表研判後，以受處分人有違反前揭道路交通安全規則第四十四條
    第二款、第六十一條第三項規定之行為，由台北市政府警察局交通警察大隊掣單
    舉發，受處分人不服而提出申訴，經原處分機關轉請原舉發單位調查後，仍認受
    處分人有前開違規行為（惟未收受本案違規通知單），乃於九十二年三月二十六
    日依前揭道路交通管理處罰條例第四十四條第二款、第六十一條第三項規定從輕
    裁處受處分人罰鍰一千二佰元及吊扣駕駛執照三個月之處分。
三、訊據異議人即受處分人甲○○固坦承有於前述時間駕駛小客車行經上開地點斑馬
    線迴轉時，左側車身撞及行人之事實，並對李雪娥所受傷害情形未予爭執；惟矢
    口否認有違反道路交通安全規則之情事，辯稱：迴轉時左右兩側均無來車，亦未
    看到行人，其轉過去後始聽到左後方有碰撞聲，事發當時其雖已盡相當注意仍不
    免撞及未依規定行走人行穿越道之李雪娥，故其未違反行駛行人穿越道未禮讓行
    人通過之規定云云。惟查：(1)受處分人駕車行經上開路口行人穿越道前，未暫停
    讓行人先行通過之事實，業據證人即李雪娥到庭結證稱：（問：九十一年十一月
    二十二日發生車禍的經過？）大概六點時我拿垃圾去倒，我走斑馬線時，因為有
    雙方來車，我已經過了一邊，我已經過了左方的車子，我站在斑馬線的中央等候
    （庭呈相片即打叉的位置），我要看右方有無來車時就被撞到，受處分人撞到時
    又倒車因為他要迴轉，又拖著我走到一四九號前有人跟他拍車窗，他才停車等語
    （本院九十二年五月十九日訊問筆錄參照）。足見李雪娥係因被撞及後遭拖行，
    始倒臥於距行人穿越道二公尺之處。受處分人執此辯稱：行人李雪娥案發時並未
    行走於行人穿越道云云，即不足採。(2)負責研判本件肇事原因之警員徐文治到庭
    結證稱：（問：本案肇事原因是你分析嗎？）是；（問：為何認定受處分人駕車
    行近行人穿越道時，有行人穿越未暫停讓行人先通過之事實？）本案現場圖並未
    標示撞擊點，從道路交通事故調查報告表看不出撞擊點，但證人許碧霞的證詞說
    行人當時走在行人穿越道上，許碧霞的筆錄記載她看到李雪娥拿著垃圾由南向北
    的方向由人行道上慢慢走過來，我分析本件肇事原因是依據許碧霞的交通事故談
    話紀錄表等語甚詳（本院九十二年五月十九日訊問筆錄參照）。證人即目擊者許
    碧霞亦到庭結證稱：（問：證人迴轉路口是否有斑馬線？）我看到的是行人倒在
    地下快要壓過去，我就不敢看，...，車子在斑馬線旁壓到人。（問：你有無看
    到該行人被車撞到的情形？）我沒有看到車子撞倒的情形，但我有看到人已經倒
    在靠近分隔島的那一側，倒在距離車子中央的位置，車子就繼續前行我門口的地
    方我才前去拍車門。（問：警員有跟你作訪談紀錄？）有；.... （問：提示警
    員訪談紀錄，為何說有看到行人行走人行道慢慢走過來？）「我看到行人從人行
    道走過來」，但我就沒有看到他被撞的經過。... （法官當庭諭知證人請繪製看
    到的行人走動路線。）藍色原子筆是該行人原來站立的位置，我看到該行人走到
    人行道的藍色原子筆的位置，我就沒有繼續看，而與鄰人聊天，後來就看到他倒
    在地上等語明確（本院九十二年六月九日訊問筆錄參照）；且有證人許碧霞當庭
    所繪現場圖附卷可證。依證人許碧霞所繪現場圖之藍筆標示行人動線（藍筆箭頭
    標示在行人穿越道之位置），足見案發時行人李雪娥係行走行人穿越道無誤。此
    外，並有本件道路交通事故調查報告表、台北市政府警察局交通警察大隊交通事
    故分析研判表、台北市政府警察局分局交通分隊道路交通事故補充資料表（記載
    行人李雪娥因而受有左腳骨折、胸骨肋骨斷裂之傷害等情）、交通事故談話紀錄
    表（證人許碧霞證稱：看見行人李雪娥由南向北方向行走（原紀錄表誤載為行駛
    ）人行道慢慢走過來，剛好這一部自小客迴轉撞及這位行人而發生事故等情）在
    卷可稽。受處分人所辯：迴轉時未見該行人云云，益足證受處分人駕車行經上址
    行人穿越道時，並「未暫停」禮讓行人先行通過之事實。綜上所述，本件事證明
    確，受處分人之違規行為堪以認定。
四、綜上所述，受處分人駕駛車輛，確有違反道路交通安全規則第一百零三條、道路
    交通管理處罰條例第四十四條第二款規定，因而肇事使李雪娥受傷之違規行為，
    從而原處分機關依道路交通管理處罰條例第四十四條第二款（裁決書贅載第一項
    ）、第六十一條第三項及基準表之規定，從輕裁處受處分人罰鍰一千二佰元及吊
    扣駕駛執照三個月，核無違誤，本件受處分人之異議為無理由，自應將其異議駁
    回。
據上論斷，應依道路交通案件處理辦法第十九條，裁定如主文。
中      華      民      國    九十二    年      十      月      九      日
                                      臺灣臺北地方法院交通法庭
                                          法  官  朱瑞娟
右正本證明與原本無異。
如不服本裁定，應於裁定送達後五日內向本院提出抗告狀。
                                          書記官   蔡梅蓮
中      華      民      國    九十二    年      十      月     十四     日


司法院資訊處製作；財團法人民間司法改革基金會備份。
